臺北高等行政法院判決
　　　　　　　　　　　　　　　　　　95年度訴字第01446號
　　　　　　　　　　　　　　　.
原　　　告　自然美化粧品股份有限公司
代　表　人　甲○○董事長）住.
訴訟代理人　古明　律師
被　　　告　經濟部智慧財產局
代　表　人　蔡練生（局長）
訴訟代理人　乙○○
　　　　　　丙○○
上列當事人間因商標註冊事件，原告不服經濟部中華民國95年3
月16日經訴字第09506163450 號訴願決定，提起行政訴訟，本院
判決如下：
  主  文
原告之訴駁回。
訴訟費用由原告負擔。
  事  實
一、事實概要：
    原告前於民國（下同）94年4月1日以「公司標章（五）」商
    標（圖樣如附圖所示），指定使用於商標法施行細則第13
    條所定商品及服務分類表第3 類之「化粧品、造型髮膠、香
    水、護膚乳液、口紅、敷面膜、皮膚及頭髮保養品、按摩油
    、染髮劑、香皂、洗面乳、沐浴乳、洗髮精、洗衣精、嬰兒
    用清潔劑、亮光臘、香精油、牙膏、皮革清潔劑、檀香」商
    品，向被告申請註冊，經審查認本件商標圖樣係一不規則且
    無特定形狀輪廓的彩色圖案，不足以使一般商品購買人認識
    其為表彰商品之標識，並得藉以與他人之商品相區別，不具
    識別性，應不准註冊，爰以94年11月22日商標核駁第289363
    號審定書予以核駁之處分。原告不服，主張本件商標具識別
    性等理由，提起訴願，遭決定駁回，遂向本院提起行政訴訟
    。
二、兩造聲明：
    (一)原告聲明：
      1.訴願決定及原處分均撤銷。
      2.被告應為准予本件商標註冊之處分。
      3.訴訟費用由被告負擔。
    (二)被告聲明：
      如主文所示。
    理  由
一、按「商標得以文字、圖形、記號、顏色、聲音、立體形狀或
    其聯合式所組成。前項商標，應足以使商品或服務之相關消
    費者認識其為表彰商品或服務之標識，並得藉以與他人之商
    品或服務相區別。」為商標法第5 條第2 項所規定。又「商
    標有下列情形之一者，不得註冊：一、不符合第5 條規定者
    。…有不符合第5 條第2 項規定之情形，如經申請人使用且
    在交易上已成為申請人商品或服務之識別標識者，不適用之
    。」同法第23條第1 項第1 款及第4 項後段復定有明文。
二、本件原告前於94年4 月1 日以「公司標章（五）」商標（圖
    樣如附圖所示），指定使用於商標法施行細則第13條所定商
    品及服務分類表第3 類之「化粧品、造型髮膠、香水、護膚
    乳液、口紅、敷面膜、皮膚及頭髮保養品、按摩油、染髮劑
    、香皂、洗面乳、沐浴乳、洗髮精、洗衣精、嬰兒用清潔劑
    、亮光臘、香精油、牙膏、皮革清潔劑、檀香」商品，向被
    告申請註冊，經被告審查認本件商標圖樣係一不規則且無特
    定形狀輪廓的彩色圖案，易引人聯想乃習見包裝材料或文宣
    製品表面設色之外觀花樣設計，且有鑒於化粧品業界中，習
    以多樣化之美觀設計花樣作為包裝圖案，消費者亦多將該設
    計視為一裝飾性圖樣，實不足以使商品相關消費者認識其為
    表彰商品來源之標識，並得藉以與他人之商品相區別，應不
    具識別性，乃為核駁之審定。原告不服，依序提起訴願及行
    政訴訟；兩造之主張各如事實欄所載，其爭點厥為本件商標
    是否不具識別性，應不准註冊？
三、經查，本件原告申請註冊「公司標章（五）」商標圖樣上之
    圖形，係由一以深淺顏色交錯方式呈現出立體感但形狀不規
    則的彩色花紋圖案所構成；原告雖謂係以一致性之規則設計
    之系列之圖形，惟從一般消費者辨識觀點觀之，該圖形未詳
    加解說，實難認知有其一致性規則及設計意義，給人寓目印
    象僅為一般包裝材料或文宣製品上之設色花樣，為一裝飾性
    圖案而已。再者，由原告所檢送之實際使用證據觀之，其廣
    告宣傳資料中之招牌、包裝盒及提袋等物所揭示之平面圖案
    ，或同時結合有「NB」設計圖、中文「自然美」及外文「
    natural beauty」，或「NB」設計圖在花紋圖案上以反白方
    式呈現，故而該「NB」設計圖、中文「自然美」及外文「
    natural beauty」，方為原告表彰商品來源之識別標識。至
    於前揭形狀不規則的彩色花紋圖案之單獨出現，或於廣告人
    物一旁作為背景構圖，或為頁角之裝飾圖樣，且所揭花紋圖
    案並不完整，圖樣亦不盡相同，客觀上尚難認其係單獨作為
    商標之使用。是原告以本件商標圖樣上之圖形指定使用於化
    粧品、造型髮膠、香水、護膚乳液、口紅、敷面膜、皮膚及
    頭髮保養品等商品申請註冊，實無法使人認識其為表彰商品
    來源之標識，並得藉以與他人之商品相區別，自不具識別性
    性之認定；且依原告所檢送之使用證據，亦難認為本件商標
    業經原告使用且在交易上已成為其商品之識別標識，取得首
    揭商標法第23條第4 項後段所謂的第二層意義，而得依該規
    定排除同條第1 項第1 款規定之適用。
四、又原告起訴意旨雖稱：與本件商標圖類似即「公司標章( 六
    ) 」商標於第5 類獲核准審定，而本件商標卻遭核駁，有失
    平等原則云云。惟查，審查商標有無識別性，應就指定使用
    之商品或服務、消費者之認知、實際交易情況及其使用方式
    ，判斷是否足以使相關消費者認識其為表彰商品或服務之標
    識，並得藉以與他人之商品或服務相區別；原告所申請之第
    5 類指定商品多屬營養補充品或中西藥等商品，於該醫療保
    健藥品同業間，未見以本件之類似圖樣作為表彰商品來源之
    標識，且顯少有以之作為商標背景底層圖樣者，是於該類別
    商品中，與本件類似之商標圖樣較易取得識別性；反觀本件
    商標圖樣係指定使用於化粧品、香水等商品，以化粧品崇尚
    流行、追求美感之商品特質觀之，多樣化之曲線設計顯屬常
    見背景花樣圖案，依一般消費者之交易認知習慣，極易將該
    曲線設計花樣視為一文宣包裝外觀設計圖樣，較難取得識別
    性；是二申請案之案情有別，尚難比附援引，執為本件商標
    亦應准予註冊之依據。況查，原告所稱第5 類申請註冊第
    000000000 號商標申請日為94年10月17日，晚於本件申請日
    94年4 月1 日，且該申請案於95年3 月29日始獲核准審定，
    亦晚於本件核駁審定日94年11月2 日，本件為核駁審定時，
    既無類似之前案，即無差別處分之可言，自難謂有失「平等
    原則」。是原告所訴，核非可採。
五、綜上所述，被告所為本件核駁之處分，揆諸首揭規定，並無
    違誤，訴願決定予以維持，亦無不合。原告訴請撤銷訴願決
    定及原處分，並命被告為核准本件商標註冊之處分，均無理
    由，應予駁回。
據上論結，本件原告之訴為無理由，爰依行政訴訟法第98條第3
項前段判決如主文。
中　　華　　民　　國　　96　　年　 　2　　月　 13  　 日
                    第七庭審判長法　官  李  得  灶
           　　　  　　　　　　 法　官  林  育  如
           　　　　  　　　　　 法　官  黃  秋  鴻
上為正本係照原本作成。
如不服本判決，應於送達後20日內向本院提出上訴狀並表明上訴
理由，如於本判決宣示後送達前提起上訴者，應於判決送達後20
日內補提上訴理由書（須按他造人數附繕本）。
中　　華　　民　　國　　96　　年　 　2　　月　 13  　 日
            　　　　  　　　　　書記官  蔡  逸  萱
